【裁判字號】    98,易,433
【裁判日期】    980814
【裁判案由】    公然侮辱
【裁判全文】
臺灣基隆地方法院刑事判決               98年度易字第433號
公  訴  人  臺灣基隆地方法院檢察署檢察官
被      告  乙○○
上列被告因公然侮辱案件，經檢察官聲請簡易判決處刑（98年度
偵字第1588號），本院認不宜以簡易判決處刑，改依通常程序審
理，並判決如下：
    主  文
本件公訴不受理。
    理  由
一、公訴意旨略以：被告乙○○於民國97年10月19日晚上8時15
    分許，在臺北縣金山鄉濆水33號住處前廣場，因蔚藍采辰餐
    廳經營問題，與投資人甲○○發生爭執，竟基於公然侮辱之
    犯意，對甲○○辱罵：「你跟阿忠在那抱，又親，幹你娘，
    你垃圾鬼，這是事實，你敢跟我爭辯，我真是替明春丟臉，
    垃圾鬼你這女人」、「那天你們明春沒來，若來有看到會吐
    血啦，垃圾鬼，女人可以這樣喔，三從四德要顧好啦，你三
    小」、「你狗男女在那邊」等語，足以貶損甲○○之人格尊
    嚴與社會評價，因認被告乙○○涉犯刑法第309條第1項公然
    侮辱罪嫌等語。
二、按告訴乃論之罪，告訴人於第一審辯論終結前，得撤回其告
    訴；又告訴經撤回者，應諭知不受理之判決，並得不經言詞
    辯論為之，刑事訴訟法第238 條第1 項、第303 條第3 款、
    第307 條，分別定有明文。本件被告乙○○經檢察官依刑法
    第309 條第1 項之公然侮辱罪提起公訴，依刑法第314 條前
    段之規定，須告訴乃論。
三、經查：告訴人甲○○於97年10月19日至臺北縣政府警察局金
    山分局中角派出所（下稱：金山分局中角派出所）對被告乙
    ○○所涉公然污辱乙案提出告訴，並於同年11月18日至臺北
    縣政府警察局金山分局偵查隊（下稱：金山分局偵查隊）製
    作筆錄表示撤回告訴乙節，為告訴人所自承，且有金山分局
    中角派出所97年10月19日調查筆錄、金山分局偵查隊97年11
    月18日調查筆錄各乙份附於97年度他字第909 號卷可稽，堪
    信為真；告訴人固於本院調查中陳稱：伊於97年10月19日至
    金山分局中角派出所對被告乙○○所提之毀謗告訴，就是要
    告乙○○於97年10月19日晚上8 時15分許在臺北縣金山鄉濆
    水33號住處前廣場對伊所為之公然侮辱行為，之後伊係因被
    告有誠意要還錢，且願意公開道歉，認為雙方已經達成和解
    ，所以就撤回告訴，但沒想到被告事後竟然未履行承諾，所
    以伊不願意撤回告訴，而伊的真意是要被告還錢，才要撤回
    ，係『附有條件之撤回告訴』，而筆錄上並沒有如實記載，
    且係因警察表示案件不可以拖延這麼久，要伊先為撤回的表
    示等語（見本院98年7月10日、98年7月31日訊問筆錄），惟
    依告訴人於97年11月18日警詢筆錄所載：「（妳為何要撤銷
    對乙○○毀謗及李彥傑業務侵占？）因我與乙○○達成共識
    ，且私下和解，所以我要撤銷對乙○○毀謗告訴。」，而證
    人即製作警詢筆錄警員彭永源亦於本院調查中結證稱：伊於
    製作97年11月18日之撤回告訴的筆錄時，係按照受訊問人之
    意思如實記載，而甲○○於作筆錄時，並沒有告知伊，若乙
    ○○未還錢或公開道歉，就不願意撤回告訴，彼等是在談成
    和解之後，才由伊至做筆錄，且甲○○有無撤回告訴，與案
    件的結案並無關係等語（本院98年7月31日調查筆錄第3頁、
    第4 頁），是由證人彭永源之證述及警詢筆錄之記載觀之，
    告訴人甲○○係與被告達成和解後，始為撤回告訴之意思表
    示，且於製作筆錄時，並未有何附有履行條件始撤回之意思
    表示，且證人彭永源復證稱案件之結案與否與告訴是否撤回
    無關，是告訴人所稱係警員表示案件不可拖延太久，且有向
    警員表示係「附有條件之撤回告訴」乙節，俱不可採；又刑
    事訴訟之告訴權，性質上屬於人民在公法上之權利，故撤回
    告訴為訴訟上之意思表示，與民法規定之意思表示效果有所
    不同，且撤回告訴如出自撤回告訴人之自由意志而為之意思
    表示，於其撤回告訴時，即生撤回之效力（最高法院93年臺
    非字第133 號判決參照），且依撤回係使追訴條件發生障礙
    之法律性質，應不許其附條件，否則如認得由告訴人對撤回
    之意思為附條件之意思表示，將造成追訴條件之法律關係懸
    而未決，成不確定之狀態，且易造成損害賠償請求權人利用
    刑事程序達成民事求償之目的之情形，是以，告訴人甲○○
    既已於警詢中為撤回告訴之意思表示，即不得為達成民事求
    償目的，以被告未履行和解條件為由，撤回其所為撤回告訴
    之意思表示。
四、綜上所述，告訴人於97年11月18日於警詢中所為之撤回告訴
    ，應已生撤回告訴之法律效果，揆諸首開說明，爰不經言詞
    辯論，諭知不受理之判決。
據上論斷，應依刑事訴訟法第452 條、第303 條第3 款、第307
條，判決如主文。
中    華    民    國    98    年     8    月    14    日
                  刑事庭第四庭審判長法  官  齊  潔
                                    法  官  王慧惠
                                    法  官  周霙蘭
以上正本證明與原本無異。
如不服本判決應於收受送達後10日內向本院提出上訴書狀，並應
敘述具體理由；其未敘述上訴理由者，應於上訴期間屆滿後20日
內向本院補提理由書 (均須按他造當事人之人數附繕本)「切勿
逕送上級法院」。
中    華    民    國    98    年    8     月    14    日
                                    書記官  莊智凱


司法院資訊處製作；財團法人民間司法改革基金會備份。
